臺灣高等法院高雄分院刑事判決　　　　 96年度上訴字第120號
上　訴　人　臺灣高雄地方法院檢察署檢察官
被　　　告　甲○○
上列上訴人因被告違反毒品危害防制條例案件，不服臺灣高雄地
方法院95年度訴字第3501號中華民國95年11月20日第一審判決（
起訴案號：臺灣高雄地方法院檢察署95年度毒偵字第6952號），
提起上訴，本院判決如下：
     主  文
上訴駁回。
    事實及理由
一、本案經本院審理結果，認第一審判決認事用法及量刑均無不
    當，應予維持，並引用第一審判決書記載之事實、證據及理
    由（如附件）。
二、檢察官上訴及移送併案意旨另以：被告甲○○（下稱被告）
    於、95年10月12日21時15分回溯24小時內之某時於不詳地
    點施用第一級毒品海洛因1 次《併辦案號:96 年毒偵字第
    521 號、751 號》；、95年10月18日20時許在高雄縣大寮
    鄉○○村○○路67號住處施用第一級毒品海洛因及第二級毒
    品甲基安非他命各1 次《併辦案號:95 年毒偵字第8576號》
    ；、95年11月22日20時10分回溯24小時內之某時，在不詳
    地點施用第一級毒品海洛因1 次《併辦案號:96 年毒偵字第
    1005號》；、95年11月8 日18、19時許，於上開住處施用
    第一級毒品海洛因以及於95年11月9 日1 時30分許回溯24
    小時內之某時於不詳處所施用第二級毒品甲基安非他命各1
    次《併辦案號:
    96年毒偵字第872 號》，嗣分別於95年10月12日21時15分許
    、95年10月19日17時50分許、95年11月18日19時許、95年11
    月9 日1 時30分許，為警通知採尿，發現尿液有嗎啡陽性反
    應（95年毒偵字第8576號、96年毒偵字第751 、1005、872
    號），以及甲基安非他命陽性反應（95年毒偵字第8576號、
    96年毒偵字第872 號），因認被告涉犯毒品危害防制條例第
    10條第1 、2 項之施用第一、二級毒品罪嫌，而與本案起訴
    論罪部分被告之犯罪事實有集合犯之關係，而集合犯是一種
    具有反覆實施性質的構成要件類型，雖然對於法益有重覆侵
    害的特質，但屬於侵害單一法益的犯罪形態，施用毒品罪因
    為行為人性格上對於施用毒品具有倚賴性，而會反覆地實施
    ，故被告施用毒品行為，為實質上一罪之法律上同一案件，
    應併予審理等語。
三、惟本院按，刑法連續關係的形成結構，本質上即為各自都得
    以獨立的犯罪，亦即是數罪的性質，更精準的說，是數個原
    本都應獨立評價的行為，所形成的行為事實，各行為事實本
    應各自獨立評價，惟因其所具備的一致性條件，不論是主觀
    的一致性犯意，或是客觀上反覆實現的行為一致性，故而作
    適用政策上之思考，而以單一評價的模式來處理。今廢除刑
    法第56條連續犯之規定，在法制的意義上，係將單一評價的
    關係加以關閉，回歸到數罪的處理結構，「評價對象」之「
    數個可獨立數次地充足犯罪構成要件的複數行為」，並不會
    因法律變更而質變地轉化成為集合犯概念的單一行為。亦即
    法律規範評價機制之變更，廢除法律規範前，連續犯之「數
    個可獨立數次地充足犯罪構成要件的複數行為」本質並不因
    法律規範變更而質變，更明確而言，廢除法律規範前之行為
    事實，本即可獨立數次地充足犯罪構成要件之複數行為，在
    廢除法律規範後，仍然是可獨立數次地充足犯罪構成要件之
    複數行為，不會因法律變更（連續規定廢除，單一行為評價
    機制關閉）而跟著質變為單一行為，故連續犯廢除後，連續
    犯之「法律規範基礎」已不存在，複數行為即應回歸數罪併
    罰之法律評價機制。而刑法上之集合犯係指立法者在系爭構
    成要件所描述、預設之該當行為，本身就具有職業性、營業
    性或收集性之不斷反覆實施的特性，所以，反覆實施行為被
    總括地當成或擬制成為一個構成要件行為。惟就「施用毒品
    」之施用行為而言，施用毒品之犯罪，其形成結構應與其他
    犯罪都相同，其基於成癮性之誘導，在一次行為後，常會有
    第二次、第三次，乃至無數次，其施用行為的判斷，應當是
    一次施用即該當成立一次行為，其每次施用毒品行為，應屬
    分別獨立存在，此與竊盜、詐欺、搶奪‧‧‧等犯罪應皆相
    同，立法者於制定刑罰法律之初，並未認知該種行為類型之
    「反覆性」或「成癮性」，亦無意藉由法律中客觀構成要件
    之行為要素，涵括上開具有反覆實施特性之數個犯罪行為，
    亦即，施用毒品犯罪，或有可能為零星偶一之施用，或有可
    能常常施用，就「施用」毒品毒品之行為本身之法條文義而
    言，本來即未將「反覆性」或「成癮性」之概念加諸於「施
    用」之文字內涵內。質言之，純粹就法條作中立性而不預設
    立場之審認，毒品「施用行為」之概念並未有所謂「反覆實
    施」之特徵在內，既然沒有「反覆實施」之特徵在內，即不
    得用法條文義以外之「個案行為人有反覆施用之事實」件為
    解釋法條規定之依據。施用毒品罪因為行為人性格上對於施
    用毒品如可證明吸毒者已經具有毒品倚賴性，而確實會反覆
    地、不斷地、非吸不可地實施施用行為，固可認為其行為已
    達無法分割，在特定空間和緊密時間中接續，可認為係接續
    犯一罪，然而施用毒品一般目的在滿足毒癮，原則上以一個
    滿足毒癮行為作為計算罪數的基準，其間的數次中斷，有成
    立數罪之可能。故若施用毒品者係基於一個滿足毒癮之意思
    決定，而為一個接續施用毒品之行為，固然僅成立一個施用
    毒品罪，但若係基於數個施用毒品之意思決定，而為數個施
    用毒品之行為，則仍應論以數罪。亦即行為人基於一個意思
    決定，而為一行為，在刑法上應評價為一罪，而所謂一個意
    思決定、或一行為，則係以社會上一般人合理的經驗認知為
    判斷標準，因刑法已刪除連續犯之規定，故法律單一評價機
    制關閉，可獨立數次地充足犯罪構成要件之複數行為，自應
    回歸數罪併罰之法律評價機制予以論罪科刑。查本案原審法
    院認定被告係基於施用第一、二級毒品海洛因、甲基安非他
    命之犯意，於95年8 月15日之某時許，施用第一級毒品海洛
    因及第二級毒品甲基安非他命各1 次；同日21時許於高雄縣
    大寮鄉○○村○○路67號住處為警查獲，而檢察官上訴及併
    案意旨認為被告之施用毒品行為，時間緊接，應有集合犯之
    適用云云，然查，檢察官併案犯罪事實之時間分別為95年10
    月12日21時15分回溯24小時內之某時、95年10月18日20時許
    、95年11月22日20時10分回溯24小時內之某時、95年11月8
    日18、19時許，均與前開被告施用毒品遭判罪之施用時間即
    95年8 月15日已相隔2 月餘，依社會上一般人合理的經驗認
    知，實難認被告係基於一個施用毒品之意思決定而為之一個
    施用毒品行為之包括一罪，其各次吸毒之行為更非屬於集合
    犯之犯罪，檢察官認為前開起訴論罪部分與併案部分屬於一
    罪，而原審對上開併案部分之被告犯罪事實，未及併予審理
    ，而提起本件上訴，為無理由，應予駁回。
四、前開併辦部分與起訴論罪部分，既無從併辦，自應退由檢察
    官另行處理，附此敘明。
五、據上論結，應依刑事訴訟法第368 條、第364 條、第373 條
    ，判決如主文。
本案經檢察官姜麗儒到庭執行職務。
中　　華　　民　　國　　96　　年　　3 　　月　　30　　日
                  刑事第八庭    審判長法  官  李炫德
                                      法  官  蔡國卿
                                      法  官  簡志瑩
以上正本證明與原本無異。
施用第一級毒品部分如不服本判決應於收受本判決後10日內向本
院提出上訴書狀，其未敘述上訴理由者，並得於提起上訴後10日
內向本院補提理由書狀（均須按他造當事人之人數附繕本）「切
勿逕送上級法院」。
施用第二級毒品部分不得上訴。
中　　華　　民　　國　　96　　年　　3 　　月　　30　　日
　　　　　　　　　　　　　　　　　　　書記官  白  蘭
附錄本判決論罪科刑法條：
毒品危害防制條例第10條
施用第一級毒品者，處 6 月以上 5 年以下有期徒刑。
施用第二級毒品者，處 3 年以下有期徒刑。
附件：
臺灣高雄地方法院刑事判決　　　　　　　95年度訴字第3501號
公　訴　人　臺灣高雄地方法院檢察署檢察官
被　　　告　甲○○
上列被告因毒品危害防制條例案件，經檢察官提起公訴（95年度
毒偵字第6952號），本院以簡式審判程序判決如下：
    主  文
甲○○施用第一級毒品，處有期徒刑柒月；又施用第二級毒品，
處有期徒刑貳月；應執行有期徒刑捌月。扣案第一級毒品海洛因
壹小包（驗前淨重零點壹參捌公克、驗後淨重零點壹零陸公克）
，沒收銷燬之。
    事  實
一、甲○○前因施用毒品案件，經本院以93年毒聲字第897 號裁
    定送勒戒處所觀察、勒戒後，認有繼續施用傾向，經本院以
    93年度毒聲字第1127號裁定令入戒治處所施以強制戒治，於
    民國94年6 月7 日戒治期滿釋放，並經臺灣高雄地方法院檢
    察署檢察官以93年度毒偵字2334號不起訴處分確定。詎仍不
    知悔改，於前述強制戒治執行完畢釋放後5 年內，基於施用
    第一級毒品海洛因、第二級毒品甲基安非他命之犯意，分別
    於95年8 月15日下午某時、當日21時許為警採尿回溯96 小
    時內之某時，在其高雄縣大寮鄉○○村○○路67號住處，施
    用第一級毒品海洛因、第二級毒品甲基安非他命各1 次；嗣
    經警於同日21時許，在高雄縣大寮鄉○○村○○路108 之48
    號前查獲，並扣得第一級毒品海洛因1 小包（驗前淨重0.13
    8 公克、驗後淨重0.106 公克）。
二、案經高雄市政府警察局林園分局報請臺灣高雄地方法院檢察
    署檢察官偵查起訴。
    理  由
一、被告甲○○所犯係死刑、無期徒刑、最輕本刑為3 年以上有
    期徒刑以外之罪，其於準備程序中就前揭被訴事實為有罪之
    陳述，經受命法官告知簡式審判程序之旨，並聽取其與公訴
    人之意見後，本院合議庭認為適宜由受命法官獨任進行簡式
    審判程序，爰依刑事訴訟法第273 條之1 第1 項規定，裁定
    由受命法官獨任進行審判程序，合先敘明。
二、上揭事實，業據被告於審理時坦承不諱，且被告為警查獲所
    採之尿液，經送臺灣檢驗科技股份有限公司檢驗結果，確呈
    嗎啡及甲基安非他命陽性反應，有該公司95年8 月30日編號
    KＺ000000000000號濫用藥物尿液檢驗報告、毒品案件嫌疑犯
    尿液採證檢驗對照表各1 紙在卷可稽；又扣得被告持有疑似
    海洛因粉末1 小包（驗前淨重0.138 公克、驗後淨重0.106
    公克），經送高雄市立凱旋醫院檢驗結果，確呈第一級毒品
    海洛因陽性反應，有該醫院95年9 月28日高市凱醫驗字第25
    07號濫用藥物成品檢驗鑑定書1 份在卷可佐，足徵被告之自
    白與事實相符，堪以採信。是本案事證明確，被告施用第一
    級毒品海洛因、第二級毒品甲基安非他命之犯行，洵堪認定
    。
三、按觀察、勒戒或強制戒治執行完畢釋放後，5 年內再犯毒品
    危害防制條例第10條施用毒品之罪者，應依法追訴，毒品危
    害防制條例第23條第2 項定有明文。被告前因施用毒品案件
    ，經如前揭事實欄所載送觀察、勒戒及強制戒治期滿，於94
    年6 月7 日執行完畢釋放，經檢察官為不起訴處分確定等情
    ，有本院院內索引卡紀錄表、臺灣高等法院被告前案紀錄表
    各1 份在卷可憑，被告於前述強制戒治執行完畢後5 年內，
    再犯施用第一級毒品、第二級毒品之罪，參照上開規定，自
    應予追訴、處罰。
四、論罪科刑
    核被告所為，係犯毒品危害防制條例第10條第1 項之施用第
    一級毒品罪、同條第2 項之施用第二級毒品罪。其持有第一
    級、第二級毒品之低度行為，為其施用之高度行為所吸收，
    不另論罪。其所犯上開2 罪間，犯意各別，行為互殊，應予
    分論併罰。爰審酌被告前因施用毒品案件，經施以強制戒治
    後，仍再犯本件施用毒品之罪，足見其戒絕毒癮之意志不堅
    ，本不宜寬貸，惟念其犯後坦承犯行，態度良好，及施用毒
    品乃戕害自身健康，尚未直接危害他人，反社會性不高等一
    切情狀，量處如主文所示之刑，並定其應執行刑，以資懲儆
    。又扣案粉末1 小包，經鑑定確含海洛因成分，業如前述，
    其包裝袋，因與其上殘留之毒品難以析離，均應依毒品危害
    防制條例第18條第1 項前段規定，不論屬於被告所有與否，
    宣告沒收銷燬之；至送鑑耗用之海洛因既已滅失，自無庸再
    予宣告沒收銷燬。
據上論斷，應依刑事訴訟法第299 條第1 項前段、第273 條之1
第1 項，毒品危害防制條例第10條第1 項、第2 項、第18條第1
項前段，刑法第11條、第51條第5 款，判決如主文。
本案經檢察官曾靖雅到庭執行職務。
中　　華　　民　　國　　95　　年　　11　　月　　20　　日
                  刑事第十五庭  法　官  周宛瑩
以上正本證明與原本無異。
如不服本判決，應於判決送達後10日內，向本院提出上訴狀。
中　　華　　民　　國　　95　　年　　11　　月　　20　　日
                                書記官  林秀珍
附錄本案論罪法條：
毒品危害防制條例第10條
施用第一級毒品者，處 6 月以上 5 年以下有期徒刑。
施用第二級毒品者，處 3 年以下有期徒刑。
